臺灣高等法院臺南分院民事裁定
110年度重抗字第61號
抗  告  人  廖國榮  
相  對  人  盧怡伶  



上列當事人間因聲請停止執行事件，對於民國110年11月23日臺
灣臺南地方法院所為裁定（110年度聲字第198號），提起抗告，
本院裁定如下：
    主  文
抗告駁回。
原裁定命供擔保之金額更正為新臺幣壹佰陸拾陸萬陸仟柒佰零捌
元。
抗告程序費用由抗告人負擔。
    理  由
一、抗告意旨略以：訴外人張福榮前向訴外人鄭洪麗花借貸款項
    ，並提供其所有坐落臺南市○區○○段000地號土地（下稱系爭
    土地）作為擔保，於民國106年2月23日設定第二順位抵押權
    予訴外人鄭洪麗花擔保債權新臺幣（下同）850萬元及利息
    、違約金（下稱系爭抵押權）。嗣鄭洪麗花將系爭抵押權讓
    與抗告人，系爭土地亦於106年10月2日以買賣為原因移轉登
    記予相對人。又張福榮積欠之上開款項，屆期未清償，經抗
    告人向原法院聲請拍賣系爭土地，經原法院以107年度司拍
    字第294號裁定准予拍賣後，抗告人向原法院聲請強制執行
    系爭土地（原法院107年度司執字第120104號，下稱系爭執
    行事件），經相對人對系爭執行事件提起債務人異議之訴，
    並聲請停止執行。惟系爭抵押權之債務人為張福榮，並非相
    對人，相對人提起債務人異議之訴，其當事人不適格，起訴
    不合法，應予駁回。相對人之訴既不合法，其聲請停止執行
    ，亦應併予駁回。又系爭抵押權既已載明擔保年息百分之20
    計算之遲延利息、逾期後按年息百分之36計算之違約金，相
    對人自難諉為不知，相對人聲請停止執行，顯為拖延執行程
    序。原法院未查竟裁定准予相對人提供擔保後停止執行，自
    屬違誤，為此提起抗告，求予廢棄原裁定。
二、按有回復原狀之聲請，或提起再審或異議之訴，或對於和解
    為繼續審判之請求，或提起宣告調解無效之訴，撤銷調解之
    訴，或對於許可強制執行之裁定提起抗告時，法院因必要情
    形，或依聲請定相當並確實之擔保，得為停止強制執行之裁
    定，強制執行法第18條第2項定有明文。次按抵押權人聲請
    拍賣抵押物，經法院為許可強制執行之裁定而據以聲請強制
    執行，抵押人如以該裁定成立前實體上之事由主張該裁定不
    得為執行名義而提起訴訟時，其情形較裁定程序為重，依「
    舉輕明重」之法理，並兼顧抵押人之利益，則抵押人自得依
    強制執行法第18條第2項規定，聲請為停止強制執行之裁定
    （司法院大法官會議釋字第182號解釋參照）。而在不動產
    抵押物之所有權於設定抵押之後有所變動時，抵押物之現所
    有權人因對抵押物是否可得拍賣具有利害關係，則抵押物之
    現所有權人自應類推適用上開大法官解釋之抵押人所得請求
    停止執行之權利，以保障其權益。再按法院依強制執行法第
    18條第2項定擔保金額而准許停止強制執行之裁定者，該項
    擔保係備供債權人因停止執行所受損害之賠償，其數額應依
    標的物停止執行後，債權人未能即時受償或利用該標的物所
    受之損害額，或其因另供擔保強制執行所受之損害額定之，
    非以標的物之價值或其債權額為依據（最高法院91年度台抗
    字第429號裁定參照）。又異議之訴實體上有無理由，則非
    法院於裁定停止強制執行時應予審酌之事項（最高法院93年
    度台抗字第723號裁判意旨參照）。
三、本件抗告人受讓系爭抵押權，相對人受讓系爭土地，抗告人
    聲請拍賣系爭土地，經原法院以107年度司拍字第294號裁定
    准予拍賣，抗告人執上開裁定及確定證明書為執行名義，聲
    請執行系爭土地，經原法院以系爭執行事件受理。相對人另
    對抗告人提起請求塗銷抵押權登記訴訟，經本院109年度重
    上字第32號判決確認系爭抵押權所擔保債權金額於超過7,69
    2,500元部分不存在，並經最高法院110年度台上字第1943號
    裁定駁回本件相對人之上訴而確定（下稱系爭塗銷抵押權事
    件）。相對人於系爭塗銷抵押權事件確定後，即依判決內容
    給付抗告人7,692,500元及利息、執行費用，合計8,098,732
    元。惟因抗告人主張系爭抵押權擔保範圍尚包含遲延利息及
    違約金，相對人並未給付，系爭執行事件程序仍有繼續執行
    之必要，相對人遂提起債務人異議之訴（案號：原法院110
    年度補字第935號、110年度重訴字第328號，下稱系爭異議
    之訴）等情，此有系爭塗銷抵押權事件民事判決書附卷可稽
    ，並經本院調閱系爭異議之訴卷宗，核閱屬實。
四、抗告人主張相對人並非系爭抵押權之債務人，提起債務人異
    議之訴不合法云云。然相對人既為系爭土地之現所有權人，
    對系爭土地是否可得拍賣具有利害關係，參諸前揭說明，自
    應類推適用上開大法官解釋之抵押人所得請求停止執行之權
    利，以保障其權益，抗告人上開主張，難認有據。
五、抗告人主張相對人聲請停止執行，係為拖延執行程序云云，
    然相對人於系爭塗銷抵押權事件判決後，即已依判決內容給
    付7,692,500元及利息、執行費用，合計8,098,732元，僅因
    抗告人聲請執行時未載明請求之遲延利息及違約金，而未清
    償該部分款項，亦經原審查明在卷，難謂相對人是為拖延執
    行而聲請停止執行。
六、本件相對人已提起系爭異議之訴，相對人是否應給付抗告人
    所稱之遲延利息及違約金，既尚待實體判決審認，倘未停止
    執行，則如相對人將來勝訴確定，恐有日後難以回復強制執
    行前狀態之虞；且若准予停止執行，如抗告人將來勝訴確定
    ，就系爭執行債權未及時獲償所受之損失，則得藉由相對人
    提供之擔保金為受償。從而，相對人依強制執行法第18條第
    2項規定，聲請於系爭異議之訴終結確定前停止系爭執行事
    件之強制執行程序，實有其必要性。
七、因相對人聲請停止執行，抗告人債權受償之時間必然延宕，
    參考各級法院辦案期限實施要點所定民事通常程序辦案期限
    第一審為1年4個月、第二審為2年、第三審為1年，相對人所
    提起之上開債務人異議之訴事件審理期間，可推定為4年4月
    。抗告人因本件停止執行可能受有之損失以其之債權金額7,
    692,500元為計算基準，則抗告人因停止執行未能即時受償
    而可能之損害為1,666,708元【計算式：7,692,500元×5％×（
    4＋4／12）＝1,666,708元（元以下4捨5入），原裁定誤算為1,
    666,696元，應予更正】。原裁定准相對人提供上開金額供
    擔保准相對人之聲請，經核於法並無不合，抗告人抗告意旨
    仍執前詞指摘原裁定不當，求予廢棄，為無理由，應予駁回
    。
八、據上論結，本件抗告為無理由，爰裁定如主文。
中　　華　　民　　國　　110 　年　　12　　月　　24　　日
                  民事第四庭  審判長法　官  翁金緞

                                    法　官  黃義成

                                    法　官  洪挺梧
上為正本係照原本作成。
本裁定除以適用法規顯有錯誤為理由外，不得再抗告。如提再抗
告，應於收受送達後十日內向本院提出再抗告狀（須附繕本），
並繳納再抗告費新台幣一千元。
提起再抗告應委任律師或具有律師資格之人之委任狀；委任有律
師資格者，另應附具律師資格證書及釋明委任人與受任人有民事
訴訟法第466條之1第1項但書或第2項所定關係之釋明文書影本。
中　　華　　民　　國　　110 　年　　12　　月　　24　　日

                                    書記官  蔡曉卿


【附註】
民事訴訟法第495條之1第2項準用同法第466條之1第1、2項規定
：
⑴對於第二審判決上訴，上訴人應委任律師為訴訟代理人。但上
  訴人或其法定代理人具有律師資格者，不在此限。
⑵上訴人之配偶、三親等內之血親、二親等內之姻親，或上訴人
  為法人、中央或地方機關時，其所屬專任人員具有律師資格並
  經法院認為適當者，亦得為第三審訴訟代理人。
民事訴訟法第466條之2第1項：
  上訴人無資力委任訴訟代理人者，得依訴訟救助之規定，聲請
  第三審法院為之選任律師為其訴訟代理人。